【裁判字號】    98,易,3318
【裁判日期】    990309
【裁判案由】    詐欺
【裁判全文】
臺灣臺中地方法院刑事判決              98年度易字第3318號
公  訴  人  臺灣臺中地方法院檢察署檢察官
被      告  乙○○
上列被告因詐欺案件，經檢察官提起公訴（97年度偵字第23060
號），本院判決如下：
    主    文
乙○○共同犯詐欺取財罪，處有期徒刑拾月。
    犯罪事實
一、乙○○（綽號「黑A」）、辛永宏（另由檢察官通緝中）及
    真實姓名、年籍不詳之成年女子、綽號「小加」之成年女子
    、綽號「APPLE」之成年男子等五人共同基於意圖為自己不
    法所有之犯意聯絡，共組俗稱「金光黨」之詐騙集團，於民
    國九十七年六月十日上午七時許，由辛永宏駕駛其所有車牌
    號碼6100─WD號日產牌墨綠色自用小客車，搭載綽號「APPL
    E」之男子前往臺中市○○○路上某地下道附近搭載身穿白
    色外套之綽號「小加」之女子，再與乙○○駕駛其姐丙○○
    登記為車主、搭載身著黑衣女子之車牌號碼6239─UM號日產
    牌墨綠色自小客車（九十六年八月七日由車牌號碼2363─PK
    變更為6239─UM、嗣於九十七年九月二十四日再由車牌號碼
    6239─UM變更為3983─WS）會合後，二車共同前往臺中縣大
    里市地區尋找詐騙目標。嗣於同日上午八時許，前開二車行
    經臺中縣大里市○○路與至善路交岔路口，見年近七旬之丁○○獨自一人在路旁騎乘腳踏車，認有機可乘，乃由扮演痴
    傻白衣女子之「小加」先自車牌號碼6239─UM號自用小客車
    下車，與正在上揭交岔路口停等紅燈號誌之丁○○攀談，再
    由黑衣女子自車牌號碼6100─WD號自用小客車下車向丁○○
    佯稱「小加」痴傻但家中有錢，可以較少金錢向該「小加」
    者換得一袋子的錢等情，使丁○○陷於錯誤，而遭誘騙隨「
    小加」與黑衣女子一同上車搭乘乙○○所駕駛之車牌號碼
    6239─UM號自用小客車，先至丁○○家拿取其所有合作金庫
    銀行大里分行帳戶之存摺、印章後，再搭乘仍由乙○○駕駛
    之車牌號碼6239─UM號自用小客車，前往臺中縣大里市○○
    路○段三八四號合作金庫銀行大里分行提領新臺幣（下同）
    五十萬元，辛永宏則駕駛車牌號碼6100─WD號一路尾隨，負
    責警戒把風，監看有無異狀。嗣丁○○提領完現金五十萬元
    返回車牌號碼6239─UM號自用小客車後，「小加」與黑衣女
    子即在車上將丁○○所持置放該筆五十萬元現金之袋子以置
    放蜜豆奶飲料二瓶之袋子加以調包，得手後，即藉機支使丁○○下車後離去，所得贓款由渠等朋分花用，辛永宏因此分
    得五萬元。嗣經丁○○返家始知受騙，經報警處理，始循線
    查獲。
二、案經臺中縣警察局霧峰分局報告臺灣臺中地方法院檢察署檢
    察官偵查起訴。
    理    由
一、按現行刑事訴訟法為保障被告之反對詰問權，排除具有虛偽
    危險性之傳聞證據，以求實體真實之發見，於該法第一百五
    十九條第一項明定被告以外之人於審判外之言詞或書面陳述
    ，除法律有規定者外，不得作為證據。又被告以外之人於審
    判外之陳述，雖不符前四條之規定（即刑事訴訟法第一百五
    十九條之一至同條之四），而經當事人於審判程序同意作為
    證據，法院審酌該言詞陳述或書面陳述作成時之情況，認為
    適當者，亦得為證據；當事人、代理人或辯護人於法院調查
    證據時，知有第一百五十九條第一項不得為證據之情形，而
    未於言詞辯論終結前聲明異議者，視為有前項之同意，刑事
    訴訟法第一百五十九條之五定有明文。本件檢察官、被告並
    未就卷內證據資料之證據能力有所爭執，且迄於言詞辯論終
    結前，均未主張有刑事訴訟法第一百五十九條第一項不得為
    證據之情形，是應認已同意卷內證據均得作為證據，且經本
    院審酌後，認無不適當之情形，應認本案調查之卷內證據均
    有證據能力，合先敘明。
二、訊據被告乙○○矢口否認上開犯行，辯稱其根本不認識辛永
    宏、綽號「APPLE」之成年男子、綽號「小加」及身著黑衣
    女子、其從未使用過車牌號碼6239-UM號自小客車，該車登
    記於其姊名下，其並不知情，該車亦非證人即其姐丙○○所
    有、被害人丁○○指認所據之相片時間已久遠，其容貌已有
    很大改變，被害人丁○○遭詐騙金錢，隨便指認是人之常情
    ，且同案被告辛永宏承認犯案並指認其後，又不敢出面還遭
    通緝，亦為隨便指認云云。經查：
  (一)被告乙○○、同案被告辛永宏及真實姓名、年籍不詳之黑衣
    成年女子、綽號「小加」之成年女子、綽號「APPLE」之成
    年男子等五人，於九十七年六月十日上午七時許，分駕二車
    在臺中縣大里市○○路、至善路口附近，見路旁單獨騎腳踏
    車停等紅燈之丁○○，由其中一名成年女子「小加」佯裝為
    痴傻女子，再由另一名黑衣成年女子故意上前與被害人丁○○攀談，並向被害人丁○○詐稱該痴傻，但家中很有錢等情
    ，致使丁○○因而受騙陷於錯誤，而與該二名成年女子一同
    坐上被告乙○○所駕駛之車牌號碼6239—UM號自用小客車，
    同案被告辛永宏則駕駛車牌號碼6100─WD自用小客車跟隨在
    後尾隨，被害人丁○○搭乘被告乙○○所駕駛自小客車返抵
    住處取出其合作金庫銀行大里分行帳戶存摺、印章等物，再
    搭上被告乙○○所駕駛自小客車至臺中縣大里市○○路○段
    三八四號合作金庫銀行大里分行提領五十萬元，並返回乙○○所駕自小客車車內，「小加」及另名黑衣女子即將裝有被
    害人丁○○提領五十萬元現金之袋子予以掉包，且於取得丁○○上開財物後，中途藉機支使被害人丁○○下車後逃逸等
    事實，業據證人即被害人丁○○於警詢及檢察官偵訊時指訴
    綦詳（九十七年六月十七日及九十七年六月二十五日調查筆
    錄，見臺中縣警察局霧峰分局案卷；九十八年一月十日訊問
    筆錄，見九十八年偵字第二三０六０號案卷第七頁），核與
    同案被告即共犯辛永宏於警詢時所供承之情節相符（九十七
    年六月十八日及九十七年六月二十五日調查筆錄，見臺中縣
    警察局霧峰分局案卷），並有被害人丁○○之合作金庫銀行
    提存摺交易明細、車籍查詢基本資料詳細畫面二張、交通部
    公路總局高雄區監理所九十八年三月三十日高監車字第09
    80013896號函及檢附之3983─WS號自小客車過戶及異動登記
    書、路口監視器錄影畫面翻拍相片十二張在卷可稽，堪以認
    定。而證人丁○○於警詢時、偵查中及同案被告辛永宏於警
    詢時均明確指證被告乙○○有參與犯行，且同案被告辛永宏
    並陳明該主嫌（即被告乙○○）係車牌號碼6239—UM號自用
    小客車車主之弟等情。
  (二)被告乙○○雖矢口否認參與犯行，並否認使用登記於證人即
    其姊丙○○名下之車牌號碼6239─UM號自用小客車，且該車
    亦非其姊所有云云，另證人丙○○亦於偵查中證稱其未購買
    該車，也沒有看過該車，不知道為何登記在其名下，是收到
    法院的單子才知該車在其名下、其身分證及健保卡於七月五
    日在澎湖划龍舟時一起遺失，當天其就有掛失云云（九十八
    年七月六日訊問筆錄，見九十七年度偵字第二三０六０號案
    卷第六八、六九頁），且於另案警詢時辯稱：車牌號碼62
    39─UM自小客非其所有，是警方告知才知該車登記在其名下
    、其身分證於九十七年七月間遺失，有補發之身分證為證云
    云（九十七年十月七日調查筆錄，見彰化縣警察局田中分局
    案影卷）。然查：證人丙○○之身分證係於九十六年六月十
    九日遺失，九十六年七月五日持其本人健保卡向澎湖縣湖西
    鄉戶政事務所填具補領國民身分證申請書，並領取補發之國
    民身分證一節，此有有澎湖縣湖西鄉戶政事務所九十八年十
    月十三日澎湖戶字第0980001537號函及檢附之申請書、證明
    文件之丙○○健保卡影本各一份可憑。再證人丙○○之健保
    卡係已遺失為由，經行政院衛生署中央健康保險局高屏業務
    組於九十六年七月二十七製卡補發等情，有行政院衛生署中
    央健康保險局九十九年一月十四日健保高字第0996000886號
    函及檢附之核准申請查詢在卷足憑。則證人丙○○關於身分
    證及健保卡，均於九十六年七月五日同時遺失之證述，與其
    補領國民身分證申請書上記載遺失日為九十六年六月十九日
    已有未符，更何況丙○○於九十六年七月五日以遺失為由申
    請補發身分證時，其檢附之證件竟係其聲稱已同時遺失但尚
    未補領取得（九十六年七月二十七日健保局始依申請製卡核
    發）之健保卡，可見證人丙○○關於其因身分證、健保卡遺
    失並遭人冒用名義登記為車牌號碼6239─UM自用小客車車主
    之證述，顯非無疑。再者，車牌號碼6239─UM號自小客車自
    九十六年七月十二日由案外人鐘慶旗過戶登記與證人丙○○
    後，關於九十七年及九十八年度之牌照稅、燃料費繳納通知
    單郵寄地點，均係證人丙○○戶籍地之澎湖縣湖西鄉果葉
    村葉95號，均經繳納完畢而無積欠稅費，且均依指定日其
    辦理驗車等情，亦有交通部公路總局高雄區監理所澎湖監理
    站九十八年十月十九日高監澎字第0980006585號函及檢附之
    稅費及驗車證明報表附卷可稽，是有關該車稅費之相關通知
    ，亦係寄送證人丙○○之戶籍地，苟證人丙○○並無該車，
    見有關通知，理應對主管機關有所反應主張，當無置而未論
    之理。又以上開車牌號碼6239─UM自用小客車於九十七年九
    月二十四日辦理遺損換牌，換牌後車牌號碼變更為3983─WS
    號，復於九十七年十月八日在交通部公路總局高雄區監理所
    澎湖監理站辦理補發登記書影本登記手續一節，有該站九十
    七年十一月二十五日高監澎字第0970007247號函及所附自用
    小客車汽車輛異動登記書影本一份在卷可參。而該自用小客
    車汽車輛異動登記書有「丙○○」簽名及蓋章，並記載「96
    .7.5.補」之情形，經本院再為函查結果，以該補發登記書
    需查驗車證件為：異動登記書一張（以電腦列印者免具）、
    印章（非越區理者免）、行車執照、身分證件（車主本人前
    來辦理需附身分證；若委託他人辦理需檢附車主身分證及健
    保卡（或駕駛執照）及代辦人身分證件）、強制汽車責任保
    險證。依九十七年十月八日異動單資料所示，本件應係丙○○本人前來申辦，承辦人於審核車主證件後，即歸還車主或
    代辦人，本站並無留存核對證件及影印留存；其上簽名、印
    章亦為丙○○簽寫蓋章，其上記載「九十六年七月五日補」
    為丙○○身分證上之補發日期（係承辦人審核證件後，所登
    載的註記，以資佐證）等情，有交通部公路總局高雄區監理
    所澎湖監理站九十九年一月六日高監澎字第0990000032號函
    一份可佐。顯見本案於九十七年六月十日發生後，上開車牌
    號碼6239─UM自用小客車於九十七年九月二十四日辦理遺損
    換牌，換牌後車牌號碼變更為3983─WS號，復於九十七年十
    月八日在交通部公路總局高雄區監理所澎湖監理站辦理補發
    登記書影本登記手續，辦理手續係由車主本人前辦理，且當
    時承辦人員核對車主丙○○之身分證係九十六年七月五日補
    發之身分證，並非證人丙○○所稱遺失之身分證。倘證人丙○○所稱其身分證件於九十六年七月五日遺失遭他人冒名申
    購汽車，證人丙○○當無於九十七年十月八日持其新換之身
    分證件再為該車申辦補發登記之理，是證人丙○○證稱其並
    無該車云云，顯與事實不符。
  (三)再參諸車牌號碼6239─UM（於九十七年九月二十四換牌號為
    3983─WS）號自用小客車經臺北縣貢寮鄉公所查報認定係棄
    置於臺北縣貢寮鄉之廢棄車輛之事實，亦有臺北縣政府環境
    保護局九十八年八月五日北環衛字第0980086831號函及檢附
    之相片在卷可稽（見九十七年偵字第二三０六０號偵卷第一
    一八、一一九、一二０頁），被告乙○○離開臺中縣之工作
    地點後，即前往臺北縣貢寮鄉第四核能發電廠工作一節，業
    據證人林志聰證述明確（九十八年七月二十三日訊問筆錄，
    見九十七年偵字第二三０六０號案卷第九十三頁），有關該
    車去向與被告乙○○確具有一定之地緣關係。而同案被告辛
    永宏亦陳明該主嫌係車牌號碼6239—UM號自用小客車車主之
    弟弟等情。足見證人丙○○關於車牌號碼6239─UM自用小客
    車係遭冒用名義登記為車主之證述係為迴護其弟即被告乙○○之說詞，無足採信。
  (四)被告乙○○雖另以共犯辛永宏及被害人丁○○係隨便指認等
    語置辯，惟本案查獲經過係由員警接獲被害人報案後，經調
    閱案發地點附近之路口監視器畫面，追查可疑車輛6100─WD
    （車主為辛永宏）及6293─UM號自用小客車（車主為丙○○
    ），通知同案被告辛永宏到案後循線查獲，員警是以車追到
    同案被告辛永宏，其原本不承認，後來找到穿白衣女子坐其
    旁邊之畫面後，其才承認，因為是以車追人，員警對細節並
    不了解，筆錄所有內容都是同案被告辛永宏自己講的，辛永
    宏也是澎湖人、辛永宏說主謀是另一台車車主的弟弟，員警
    調閱車籍資料後，辛永宏一次就有辦法指認被告乙○○、被
    害人是自己指認的，員警沒有暗示她，且當時同案被告辛永
    宏亦在現場做筆錄，被害人也沒有指認辛永宏等情（九十八
    年七月六日訊問筆錄，見九十七年度偵字第二三０六０號案
    卷第六九、七十頁），亦據證人即承辦員警張來傳於偵查中
    證述明確。此外；同案被告辛永宏警詢時供承另共犯綽號「
    APPLE」之成年男子係在擺夜市時認識，會打電話與其連絡
    ，門號0000000000號等情，而被告自承門號0000000000號電
    話係其電話，但不知門號0000000000號是何人電話云云，惟
    上開綽號「APPLE」之人持用之門號0000000000號，與被告
    持用之0000000000號電話，於九十七年七月七日有五通、七
    月九日有二通、七月十日有七通之通聯紀錄，此有門號00
    00000000號雙向通聯紀錄一件在卷可證，顯見被告乙○○與
    該案共犯綽號「APPLE」之人於案發後仍有甚多之聯絡，足
    見被告乙○○與詐騙成員間有密切關連。再被害人丁○○年
    近七旬，指述內容或有不清之處，惟其指證關於受二名女子
    詐騙後，所上車輛之駕駛為被告乙○○一節，亦與同案被告
    辛永宏就被害人被騙上車、回家拿存摺及印章、至銀行提領
    款項、領款後所上車輛均為被告乙○○所駕車輛之供述互核
    相符，復參諸被害人丁○○於非短之時間內與駕駛人近距離
    接觸，且其於警詢時猶未指認同時在場之辛永宏等情，其指
    認當非虛妄。是被告乙○○關於共犯辛永宏、被害人丁○○
    係胡亂指認云云，要屬事後卸責諉過之詞，不足採信，益見
    其與辛永宏、綽號「APPLE」成年男子、綽號「小加」及真
    實姓名、年籍不詳之成年女子間，就上開詐騙丁○○財物之
    犯行，有犯意聯絡與行為分擔，已灼然甚明。
  (五)綜上所述，本件事證已臻明確，被告乙○○所辯不足採信，
    其與同案被告辛永宏等人共同詐欺取財之犯行，已堪予認定
    ，應依法論科。
三、核被告乙○○之所為，係犯刑法第三百三十九條第一項之詐
    欺取財罪。被告乙○○與同案被告辛永宏、綽號「APPLE」
    之成年男子、綽號「小加」之成年女子及另名真實姓名年籍
    不詳之黑衣成年女子間，就上開犯行，有犯意聯絡與行為分
    擔，為共同正犯。茲審酌被告乙○○僅於八十五年間有賭博
    經判刑有期徒刑二月之前科，此後並無任何犯罪紀錄，有臺
    灣高等法院被告前案紀錄表一份可憑，其素行尚非不佳，惟
    正值壯年，不思正途，以選定老嫗為目標，利用人性貪念行
    騙，惡性非輕，及行騙所得財物價值非少，犯後猶飾詞否認
    犯行，未見悔意，亦未賠償被害人之損失，及被害人所受損
    害等一切情狀，量處如主文所示之刑，以示警懲。
據上論斷，應依刑事訴訟法第二百九十九條第一項前段，刑法第
二十八條、第三百三十九條第一項，刑法施行法第一條之一，判
決如主文。
本案經檢察官甲○○到庭執行職務。
中    華    民    國    99    年    3     月    9     日
                  刑事第七庭  審判長法  官  王邁揚
                                    法  官  黃賢婷
                                    法  官  陳  葳
以上正本證明與原本無異。
如不服本判決應於收受判決後10日內向本院提出上訴書狀，並應
敘述具體理由；其未敘述上訴理由者，應於上訴期間屆滿後20日
內向本院補提理由書（均須按他造當事人之人數附繕本）「切勿
逕送上級法院」。
                                    書記官  張雅如
中    華    民    國    99    年    3     月    9     日
附錄法條：
中華民國刑法第三百三十九條第一項：
意圖為自己或第三人不法之所有，以詐術使人將本人或第三人之
物交付者，處五年以下有期徒刑、拘役或科或併科1千元以下罰
金。

司法院資訊處製作；財團法人民間司法改革基金會備份。
